【裁判字號】    95,訴,120
【裁判日期】    980922
【裁判案由】    損害賠償
【裁判全文】
臺灣新竹地方法院民事判決               95年度訴字第120號
原      告  戊○○
            己○○
            庚○○
上三人共同  丁○○
訴訟代理人  李林盛律師
複  代理人  王彩又律師
            張淑美律師
被      告  台灣電力股份有限公司
法定代理人  甲○○
訴訟代理人  溫瑞鳳律師
複  代理人  壬○○
上列當事人間損害賠償事件，本院於民國98年9月22日言詞辯論
終結，判決如下：
    主      文
被告應給付原告戊○○新臺幣陸萬參仟玖佰柒拾柒元，給付原告
己○○新臺幣壹拾參萬伍仟肆佰捌拾壹元，給付原告庚○○新臺
幣肆萬伍仟壹佰陸拾壹元，及均自民國九十五年三月十五日起至
清償日止，按年息百分之五計算之利息。
原告其餘之訴駁回。
訴訟費用由被告負擔百分之十一，餘由原告負擔。
本判決第一項得假執行。但被告如於假執行終結前分別以新臺幣
陸萬參仟玖佰柒拾柒元為原告戊○○預供擔保，以新臺幣壹拾參
萬伍仟肆佰捌拾壹元為原告己○○預供擔保，以新臺幣肆萬伍仟
壹佰陸拾壹元為原告庚○○預供擔保，得免為假執行。
原告其餘假執行之聲請駁回。
    事實及理由
甲、程序方面：
（一）按當事人喪失訴訟能力或法定代理人死亡或其代理權消滅
      者，訴訟程序在有法定代理人或取得訴訟能力之本人，承
      受其訴訟以前當然停止；又第168條至第172條及前條所定
      之承受訴訟人，於得為承受時，應即為承受之聲明，而聲
      明承受訴訟，應提出書狀於受訴法院，民事訴訟法第170
      條、第175條第1項、第176條分別定有明文。經查，本件
      被告之法定代理人原為黃正宏，嗣於訴訟進行中，其法定
      代理人變更為甲○○，業據原告提出委派書影本乙份附卷
      可稽，並提出書狀聲明承受訴訟，於法尚無不合，應予准
      許。
（二）次按訴狀送達後，原告不得將原訴變更或追加他訴，但擴
      張或減縮應受判決事項之聲明者，不在此限，民事訴訟法
      第255條第1項第3款定有明文。查本件原告起訴時原係請
      求被告分別給付原告戊○○新台幣（下同）50萬元、己○○100萬元、庚○○90萬元，及均自起訴狀繕本送達之翌
      日起至清償日止按年息百分之5計算之利息。嗣於訴訟程
      序進行中，將上開聲明變更請求為被告應分別給付原告戊○○56萬6,699元、己○○120萬73元、庚○○40萬23元，
      及均自起訴狀繕本送達翌日起至清償日止，按年息百分之
      5 計算之利息，核係屬擴張或減縮應受判決事項之聲明，
      自應准許。
乙、實體部分：
一、原告主張：
（一）緣原告戊○○、己○○、庚○○分別於新竹縣尖石鄉○○
      段318、318之1、317地號土地上種植水蜜桃園，嗣於民國
      （下同）93年6月29日14時30分許，被告架設於上開土地
      上方之標號秀巒高分幹47、48電線桿兩條高壓電線，因受
      敏督利颱風外圍強風影響致相互碰撞擊出火花，火勢自木
      頭材質之47電桿底部燒起，嗣蔓延至水泥材質之48電桿，
      並導致引燃上開土地上原告所有之水蜜桃園及竹圍，共計
      延燒面積約7、8分地範圍，致原告戊○○所有大棵水蜜桃
      樹20株、原告己○○所有大棵水蜜桃樹40株、原告庚○○
      所有之大棵水蜜桃樹12株及小棵水蜜桃樹60株均被燒毀。
      經原告於93年7月21日以陳情書催告被告應予賠償損害，
      惟被告僅函復「電線桿間之導線間距3公尺以上，無互相
      碰觸導致火花之虞。又引燃火災經調查疑係烏鴉感電燃燒
      墜落地面引起，屬天然災害」等語而拒絕賠償。再經原告
      分別於93年8月9日及同年12月5日聲請新竹縣尖石鄉調解
      委員會調解，但均無效果。
（二）按「因故意或過失，不法侵害他人之權利者，負損害賠償
      責任」「經營一定事業或從事其他工作或活動之人，其工
      作或活動之性質或其使用之工具或方法有生損害於他人之
      危險者，對他人之損害應負賠償責任。但損害非由於其工
      作或活動或其使用之工具或方法所致，或於防止損害之發
      生已盡相當之注意者，不在此限。」民法第184條第1項前
      段、第191條之3分別定有明文。所謂事業，涵蓋工場、土
      木、電力、礦業、化學、建築等事業而言。民法第191 條
      之3之立法理由謂：「近代企業發達，科技進步，人類工
      作或活動之方式及其使用之工具與方法日新月異，伴隨繁
      榮而產生危險性之機會大增。如有損害發生，而須由被害
      人證明經營一定事業或從事其他工作或活動之人有過失，
      被害人將難獲得賠償機會。且鑑於：（一）從事危險事業
      或活動者製造危險來源；（二）從事危險事業或活動者於
      某種程度控制危險；（三）從事危險事業或活動者因危險
      事業或活動而獲取利益，就此危險所發生之損害負賠償之
      責，係符合公平正義之要求。為使被害人獲得周密之保護
      ，凡經營一定事業或從事其他工作或活動之人，對於因其
      工作或活動之性質或其他使用之工具或方法有生損害於他
      人之危險，對於他人之損害，應負損害賠償責任。請求賠
      償時，被害人祇須證明加害人之工作或活動之性質或其使
      用之工具或方法，有生損害於他人之危險性，而在其工作
      或活動中受損害者即可，不須證明其間有因果關係。……
      」。從而，依上揭規定，被告自應就原告所受損害負賠償
      之責。
（三）次按損害賠償，除法律另有規定或契約另有訂定外，應以
      填補債權人所受損害及所失利益為限；當事人已證明受有
      損害而不能證明其數額或證明顯有重大困難者，法院應審
      酌一切情況，依所得心證定其數額，民法第216條第1項、
      民事訴訟法第222條第2項分別定有明文。再按給付無確定
      期限者，債務人於債權人得請求給付時，經其催告而未為
      給付，自受催告時起，負遲延責任；遲延之債務，以支付
      金錢為標的者，債權人得請求依法定利率計算之遲延利息
      ，民法第229條第2項前段、第233條第1項前段分別定有明
      文。是原告自得依前揭侵權行為損害賠償請求權及上開民
      法第229條第2項前段、第233條第1項前段之規定，訴請被
      告賠償原告所受損害、所失利益及法定遲延利息。茲將原
      告所受損害及所失利益析述如下：
  １、原告戊○○部分：
   (1)所受損失：
    大棵水蜜桃樹20株，但95年10月16日現場勘查結果，只找
      到17株，故以17株計算，每株市價約25,000元，故合計為
      425,000元。新竹縣政府90年度辦理徵收土地農林作物補
      償費查估基準每株僅1,650元，顯屬偏低，請本院依民事
      訴訟法第222條第2項規定認定。
    被燒燬之水蜜桃：按水蜜桃之產期為每年6月至8月，一棵
      水蜜桃樹約可結果200至300個水蜜桃，本件火災發生於93
      年6月29日，原告尚不及採收水蜜桃即被燒燬。依行政院
      農業委員會所製編之台灣地區果品生產概況，新竹縣每一
      株水蜜桃樹之產量為17公斤水蜜桃（參照行政院農業委員
      會所製編之台灣地區果品生產概況），每一公斤水蜜桃之
      價格93年度為79.08元（參照行政院農業委員會所編製之
      主要水果農場價格），故原告戊○○水蜜桃被燒燬之損失
      金額為22,854元（計算式：17株×17公斤×79.08元＝
      22,854元）。
    小計447,854元。
   (2)所失利益：
      水蜜桃樹為6年生作物，幼苗栽種後，須6年以上始能收成
      ，故本件原告重新種植水蜜桃樹後須6年後始能收成，原
      告所有水蜜桃樹被燒燬，至少受有6年無法收成水蜜桃之
      損失，而新竹縣每一株水蜜桃樹之產量為17公斤，有行政
      院農業委員會所製編之台灣地區果品生產概況可稽。而每
      年之水蜜桃價格不一，有行政院農業委員會所編製之主要
      水果農場價格可憑。依此計算如下：
    94年度：
      每公斤價格82.65元，該年度之所失利益額為23, 885元（
      計算式：17株×17公斤×82.65元＝23,885元）。
    95年度：
      每公斤價格57.67元，該年度之所失利益額為16,666元（
      計算式：17株×17公斤×57.67元＝16,666元）。
    96年度：
      每公斤價格70元，該年度之所失利益額為20,230元（計算
      式：17 株×17公斤×70元＝20,230元）。
    97年度：
      每公斤價格60.84元，該年度之所失利益額為17, 582元（
      計算式：17株×17公斤×60.84元＝17,582元）。
    98年度：
      尚無統計價格，以93年度至97年度之平均價格每公斤為
      70.04元為計算依據，該年度之所失利益額為20,241元（
      計算式：17株×17公斤×70.04元＝20,241元）。
    99年度：
      尚無統計價格，以93年度至97年度之平均價格每公斤為
      70.04元為計算依據，該年度之所失利益額為20,241元（
      計算式：17株×17公斤×70.04元＝20,241元）。
    小計118,845元。
   (3)合計566,699元。
  ２、原告己○○部分：
   (1)所受損失：
    大棵水蜜桃樹40株，但95年10月16日現場勘查結果，只找
      到36株，故以36株計算，每株市價約25,000元，故合計為
      900,000元。
    被燒燬之水蜜桃：按水蜜桃之產期為每年6月至8月，一棵
      水蜜桃樹約可結果200至300個水蜜桃，本件火災發生於93
      年6月29日，原告尚不及採收水蜜桃即被燒燬。依行政院
      農業委員會所製編之台灣地區果品生產概況，新竹縣每一
      株水蜜桃樹之產量為17公斤，每一公斤水蜜桃之價格93年
      度為79.08元，故原告己○○水蜜桃被燒燬之損失金額為
      48,396元（計算式：36株×17公斤×79.08元＝48,396元
      ）。
    小計948,396元。
   (2)所失利益：
      水蜜桃樹為6年生作物，幼苗栽種後，須6年以上始能收成
      ，故本件原告重新種植水蜜桃樹後須六年後始能收成，原
      告所有水蜜桃樹被燒燬，至少受有6年無法收成水蜜桃之
      損失，而新竹縣每一株水蜜桃樹的產量為17公斤。而每年
      之水蜜桃價格不一，有行政院農業委員會所編製之主要水
      果農場價格可憑。依此計算如下：
    94年度：
      每公斤價格82.65元，該年度之所失利益額為50,581元（
      計算式：36株×17公斤×82.65元＝50,581元）。
    95年度：
      每公斤價格57.67元，該年度之所失利益額為35,294元（
      計算式：36株×17公斤×57.67元＝35,294元）。
    96年度：
      每公斤價格70元，該年度之所失利益額為42,840元（計算
      式：36 株×17公斤×70元＝42,840元）。
    97年度：
      每公斤價格60.84元，該年度之所失利益額為37,234元（
      計算式：36株×17公斤×60.84元＝37,234元）。
    98年度：
      尚無統計價格，以93年度至97年度之平均價格每公斤為
      70.04元為計算依據，該年度之所失利益額為42,864元（
      計算式：36株×17公斤×70.04元＝42,864元）。
    99年度：
      尚無統計價格，以93年度至97年度之平均價格每公斤為
      70.04元為計算依據，該年度之所失利益額為42,864元（
      計算式：36株×17公斤×70.04元＝42,864元）。
    小計251,677元。
   (3)合計1,200,073元。
  ３、原告庚○○部分：
   (1)所受損失：
    大棵水蜜桃樹12株、小棵水蜜桃樹60株，但95年10月16日
      現場勘查結果，只找到大棵水蜜桃樹12株，小棵水蜜桃樹
      因雜草叢生，無法勘查，故以12株大棵水蜜桃計算，每株
      市價約25,000元，故合計為300,000元。
    被燒燬之水蜜桃：按水蜜桃之產期為每年6月至8月，一棵
      水蜜桃樹約可結果200至300個水蜜桃，本件火災發生於93
      年6月29日，原告尚不及採收水蜜桃即被燒燬。依行政院
      農業委員會所製編之台灣地區果品生產概況，新竹縣每一
      株水蜜桃樹之產量為17公斤，每一公斤水蜜桃之價格93年
      度為79.08元，故原告庚○○水蜜桃被燒燬之損失金額為
      16,132元（計算式：12株×17公斤×79.08元＝16,132元
      ）。
    小計316,132元。
   (2)所失利益：
      水蜜桃樹為6年生作物，幼苗栽種後，須6年以上始能收成
      ，故本件原告重新種植水蜜桃樹後須6年後始能收成，原
      告所有水蜜桃樹被燒燬，至少受有6年無法收成水蜜桃之
      損失，而新竹縣每一株水蜜桃樹的產量為17公斤，有行政
      院農業委員會所製編之台灣地區果品生產概況可稽。而每
      年之水蜜桃價格不一，有行政院農業委員會所編製之主要
      水果農場價格可憑。依此計算如下：
    94年度：
      每公斤價格82.65元，該年度之所失利益額為16,860元（
      計算式：12株×17公斤×82.65元＝16,860元）。
    95年度：
      每公斤價格57.67元，該年度之所失利益額為11,764元（
      計算式：12株×17公斤×57.67元＝11,764元）。
    96年度：
      每公斤價格70元，該年度之所失利益額為14,280元（計算
      式：12株×17公斤×70元＝14,280元）。
    97年度：
      每公斤價格60.84元，該年度之所失利益額為12,411元（
      計算式：12株×17公斤×60.84元＝12,411元）。
    98年度：
      尚無統計價格，以93年度至97年度之平均價格每公斤為
      70.04元為計算依據，該年度之所失利益額為14,288元（
      計算式：12株×17公斤×70.04元＝14,288元）。
    99年度：
      尚無統計價格，以93年度至97年度之平均價格每公斤為
      70.04元為計算依據，該年度之所失利益額為14,288元（
      計算式：12株×17公斤×70.04元＝14,288元）。
    小計83,891元。
   (3)合計400,023元。
（四）對被告抗辯之陳述：
  １、原告所有之水蜜桃樹與水蜜桃確因被告所設置之標號秀巒
      高分幹47、48電線桿爆炸引發火災而燒毀，原告訴訟代理
      人丁○○業於95年3月30日言詞辯論期日指稱：「我…聽
      到碰一聲，我的工寮在較高的地方，我有看到煙，我就騎
      機車到較平坦的地方往下看，就看到山坡處的電線桿起火
      」、「火從47電桿底部燒起，47電桿是木頭做的，48電桿
      是水泥做的，火勢從47電桿延燒到48電桿」等語，可知起
      火原因確實係被告所設置之電線桿起火後延燒所致；又參
      照證人辛○○於95年4月20日證稱：「…我接到報案前就
      已經無預警的停電，而且有煙味飄進整個部落…」，證人
      丙○○於95年5月4日證稱：「…值班主管說聽到爆炸聲就
      停電」，由上開二證人之證言亦可證明被告所設置之電線
      桿因故爆炸後造成該區停電，進而引發火災，燒毀原告三
      人之水蜜桃樹與水蜜桃；另從證人劉雲進於95年5月4日言
      詞辯論期日證稱：「…秀巒高分幹47、48的電線桿所在位
      置地勢很低，附近又有竹子，竹子的高度都超過電線的高
      度…」等詞可知，被告所設置之電線桿周圍環繞許多竹子
      ，火災之發生極有可能係因竹子被風吹壓在電線上所引起
      。退萬步言，縱起火原因係烏鴉碰撞所致，然動物碰撞亦
      應為被告所能預見之災害範圍內，被告應能預先施作適當
      之防護措施，殊難想像以被告之專業知識無法應付單純由
      一隻烏鴉碰撞所可能發生之事變，況且被告並無法證明火
      災是因烏鴉碰撞所引起，是以被告所辯並不可採。況查本
      件因被告所設置之高壓電線走火爆炸，燒毀原告之水蜜桃
      果園，為確定之事實，不論其原因係原告所主張之竹子被
      風吹壓在電線上引起火災，亦或被告所推測之烏鴉感電掉
      落引起火災，依上揭規定，被告對原告所受之損害，均應
      負賠償之責。況上開高壓電線之電壓高達一萬一千四百伏
      特一事，業據證人丙○○證述在卷，被告對於日常可能發
      生之竹子被風吹壓在電線或烏鴉在電線上停留，均可預見
      ，理當設法防止此種情況所可能導致之電線走火之危險性
      之發生，例如隨時注意砍伐竹子或設置電線之絕緣保護措
      施，以避免危險之發生。故被告所辯，本件係不可抗力之
      天災，自無足採。
  ２、又被告辯稱原告等人種植水蜜桃之位置，係事故現場調查
      表現場示意圖上"×"記號位置，根本不在火災燒毀區域內
      云云，惟該事故現場調查表現場示意圖上畫紅色之部分固
      然無誤，然"×"記號之部分亦有被燒到。
  ３、被告所提出之台灣電力公司營業規則不適用於本案，蓋因
      本案係被告未做好防護措施，導致原告受有損害。
（五）為此聲明：
  １、被告應給付原告戊○○56萬6,699元，及自起訴狀繕本送
      達翌日起至清償日止，按年息百分之5計算之利息。
  ２、被告應給付原告己○○120萬73元，及自起訴狀繕本送達
      翌日起至清償日止，按年息百分之5計算之利息。
  ３、被告應給付原告庚○○40萬23元，及自起訴狀繕本送達翌
      日起至清償日止，按年息百分之5計算之利息。
  ４、訴訟費用由被告負擔。
  ５、願供擔保，請准宣告假執行。
二、被告則以：
（一）原告主張其等分別於新竹縣尖石鄉○○段318、318之1、
      317地號土地上種植水蜜桃園，嗣於93年6月29日14時30分
      許，被告架設於上開土地上方之標號秀巒高分幹47、48電
      線桿兩條高壓電線，因受敏督利颱風外圍強風影響致相互
      碰觸擊出火花，以致引燃原告所有上開土地上之水蜜桃園
      及竹圍，共計延燒面積約7、8分地範圍，致原告戊○○所
      有之水蜜桃樹20株、己○○所有水蜜桃樹40株及庚○○所
      有之水蜜桃樹100株均燒毀殆盡云云，被告均否認之。查
      原告所持上開主張，無非以原告等之訴訟代理人丁○○於
      95年3月30日到庭之主張「我…聽到碰一聲，我的工寮在
      較高的地方，我有看到煙，我就騎機車到較平坦的地方往
      下看，就看到山坡處的電線桿起火及火從47電桿底部燒起
      ，47電桿是木頭做的，48電桿是水泥做的，火勢從47電桿
      延燒到48電桿等語」，為其論據。惟丁○○既為原告等之
      訴訟代理人，為求勝訴，當然偏袒於原告，故丁○○之上
      開指稱不能作為證據。
（二）依泰崗派出所出具之證明指出，被告公司秀巒高分幹47、
      48電線桿兩條電線受敏督利颱風外圍環流強風影響，致碰
      觸擊出火花延燒附近農作物，惟本處秀巒高分幹47、48為
      H桿，導線間距3公尺以上，無相互碰觸導致產生火之虞。
      且據被告公司橫山服務所人員事後調查，疑係烏鴉立於秀
      巒高分幹48桿上，誤觸導線感電燃燒，墜落地面引起火災
      ，燒焦烏鴉之屍體亦經在場之證人即前尖石鄉代表會副主
      席乙○○○看見無誤，此觀證人乙○○○於95年12月26日
      到庭之證詞：「（問：93年6月29日約下午2點多，發生火
      災你有無在場？）我是火災燒光光火熄掉的時候，我才到
      現場。當時我代表會副主席到現場關心。（問：現場有無
      看到什麼？）我是到場以後，我是在現場電線桿的附近有
      看到死的烏鴉。（問：烏鴉燒到的什麼程度？）我沒有注
      意。…（問：是什麼被燒光光？）地方很廣，我站的地方
      有幾棵水蜜桃樹都被燒光光，我沒有去巡整個果園，只有
      站在一個地點。」等語即明。
（三）事故現場調查表現場示意圖附註載明：「１、紅色為火燒
      區域。２、＃47A電桿燒毀＊1。３、長80M×寬40M＜60°
      ～75°（目視）（站立困難）。４、果園邊三棵桃樹（水
      蜜桃）葉部份乾枯。５、現場無殘枝及樹頭。６、HT高於
      桂竹（高度不因年度而增長）。７、線路於6/28日巡視良
      好（若竹木碰觸立即修剪）。８、據果農稱聽到爆炸聲隨
      即起火（烏鴉感電，非竹子碰觸）。」。查上開調查表雖
      懷疑係烏鴉感電掉落引起火災，但無確切證據。至於原告
      等人種植水蜜桃之位置，係現場示意圖上"×"記號位置，
      根本不在火災燒毀區域內。
（四）依新竹縣政府90年度辦理徵收土地農林作物補償查估基準
      每株僅1,650元，故原告主張水蜜樹每株市價為25,000元
      ，一棵水蜜桃樹可結果200至300個，每株水蜜桃產量為17
      公斤，並依市價計算損害，均屬無據。另被告對於會勘時
      樹木之數量無意見，惟剩下之樹頭不見得均係火災燒掉所
      遺留。
（五）末按遭受天災、人禍或其他不可抗力之事故時，本公司得
      停止供電或限制用電；依第38條、40條停止供電或限制用
      電，不可歸責於本公司原因，致用戶遭受任何損失時，本
      公司不負賠償責任，台灣電力公司營業規則第38條第2款
      、第41條分別定有明文。查原告已承認本案火災之發生，
      係因敏督利颱風外圍強風影響所致，是被告自無庸負損害
      賠償責任，況原告並未舉證證明被告有何侵權行為，及原
      告因此受有損害之事實。
（六）為此聲明：
  １、原告之訴及假執行之聲請均駁回。
  ２、訴訟費用由原告負擔。
  ３、如為被告不利判決，請准供擔保免為假執行。
三、本院之判斷：
（一）原告戊○○、己○○、庚○○主張渠等分別於新竹縣尖石
      鄉○○段318、318之1、317地號土地上種植水蜜桃樹，嗣
      於93年6月29日14時30分許，因被告架設於上開土地上方
      之標號秀巒高分幹47、48電線桿附近發生火災，再引燃上
      開土地上原告所有之水蜜桃園，導致原告戊○○所有大棵
      水蜜桃樹17株、原告己○○所有大棵水蜜桃樹36株、原告
      庚○○所有之大棵水蜜桃樹12株均被燒燬等情，業據原告
      提出泰崗派出所出具之證明書、地籍圖謄本、土地登記謄
      本為證（見卷第14頁、第18至26頁），並經本院依職權函
      詢新竹縣尖石鄉公所查明尖石鄉○○段317地號土地自67
      年1月起至76年11月30日止均由原告庚○○承租，96年3月
      29日設定登記耕作權，另自承租起至設定耕作權期間推定
      庚○○有權使用迄今等情，有新竹縣尖石鄉公所尖鄉民字
      第0980006866號函附卷可稽（見卷第268至272頁）。又兩
      造業於95年10月16日會同泰崗派出所警員辛○○至上開地
      號現場清點確認上開被燒燬之水密桃樹數量無訛，此有會
      勘紀錄表在卷可資佐證（見卷第103頁），被告雖辯稱原
      告果園位置不在火災燒毀區域內，且現場剩下之樹頭不見
      得均係火災燒掉所遺留，並提出事故現場調查表1紙為證
      （見卷第51頁）。惟前揭事故現場調查表為被告員工丙○○所片面製作，難免有所偏頗，已難盡信，且證人即秀巒
      村長劉雲進證稱其事後有去看過果園，原告丁○○等人果
      園真的有被燒掉等語（見卷第63頁），另證人即泰崗派出
      所警員辛○○於事故後亦有去火災現場上方了解果樹被燒
      燬情形，並請原告等人清點數量，亦據證人辛○○證述在
      卷（見卷第45頁），是原告主張原告戊○○所有大棵水蜜
      桃樹17株、原告己○○所有大棵水蜜桃樹36株、原告庚○○所有之大棵水蜜桃樹12株均因火災而被燒燬等情，堪信
      為真，被告上開所辯，應屬卸責之詞，不足採信。
（二）原告又主張本件起火原因係因被告架設於上開土地上方之
      標號秀巒高分幹47、48電線桿兩條高壓電線，因受敏督利
      颱風外圍強風影響致相互碰撞擊出火花，火勢自木頭材質
      之47電桿底部燒起，嗣蔓延至水泥材質之48電桿，再燒燬
      原告所有之水蜜桃園，致生損害於原告，爰依民法第184
      條第1項前段、第191條之3規定，訴請被告分別賠償渠等
      損害。惟被告則否認有侵權行為情事，並以上開情詞置辯
      ，是本件所應審究者厥為被告應否負損害賠償責任，其次
      ，若被告應負損害賠償責任，則原告上述各項請求是否有
      理由。
（三）按經營一定事業或從事其他工作或活動之人，其工作或活
      動之性質或其使用之工具或方法有生損害於他人之危險者
      ，對他人之損害應負賠償責任。但損害非由於其工作或活
      動或其使用之工具或方法所致，或於防止損害之發生已盡
      相當之注意者，不在此限，民法第191條之3定有明文。其
      立法理由謂：「為使被害人獲得周密之保護，請求賠償時
      ，被害人只須證明加害人之工作或活動之性質或其使用之
      工具或方法，有生損害於他人之危險性，而在其工作或活
      動中受損害即可，不須證明其間有因果關係。但加害人能
      證明損害非由於其工作或活動或其使用之工具或方法所致
      ，或於防止損害之發生已盡相當之注意者，則免負賠償責
      任，以期平允，爰增訂本條。」，亦即從事危險事業、工
      作或活動之人，因其危險事業、工作或活動本身或其使用
      工具或方法之危險實現而致生損害於他人者，從事危險活
      動之人，應負賠償責任，且從事具有危險性活動之侵權行
      為，請求損害賠償之舉證責任，係採取因果關係推定，被
      害人只須證明加害人之工作或活動之性質或其使用之工具
      或方法，有生損害給他人之危險性，且在其工作或活動中
      受損害即可，不須證明加害人有可歸責之故意或過失及其
      間之因果關係。本件被告為電力經營業者，需於全國各地
      設置高壓電桿或強力電流設備以輸送電力，亦即其使用之
      工具或方法有生損害於他人之危險，應有民法第191條之3
      之適用。
（四）查證人即原告之訴訟代理人丁○○於本院95年3月30日言
      詞辯論時陳稱：「93年6月29日當天下午2點半，我在果園
      工寮正在包裝水蜜桃，聽到碰一聲，我的工寮在較高的地
      方，我有看到煙，我就騎機車到較平坦的地方往下看，就
      看到山坡處的電線桿起火，因為電線桿的旁邊有竹子和茅
      草，所以很快就起火燃燒，看到之後，我先去泰崗派出所
      報警，後來警員叫附近居民七、八十人幫忙救火」、「火
      從47電桿底部燒起，47電桿是木頭做的，48電桿是水泥做
      的，火勢從47電桿延燒到48電桿等語」等語（見卷第35頁
      ），核與證人辛○○證稱：「…那天是我值班，…我在兩
      點半左右接獲丁○○報案有火警，我接到報案前就已經無
      預警的停電，而且有煙味飄進整個部落，丁○○隨後就到
      派出所來…」等語（見卷第44頁）相符，則原告果樹被燒
      燬，確係因被告所架設之47、48電桿延燒所致，應堪認定
      。此外，被告復不能舉證證明原告所受之損害非由於其危
      險事業或其使用之工具或方法所致，或其於防止損害之發
      生已盡相當之注意，則被告對原告之損害，自應負賠償責
      任。至被告所援引之台灣電力公司營業規則第38條第2款
      、第41條規定，乃其內部自行制訂之營業規章，且其係就
      被告公司因遭受天災、人禍或其他不可抗力事故而停止供
      電或限制用電，致用戶遭受損失而規範，與本件因被告經
      營危險事業使用工具致生他人危險之情形有別，自不得據
      為其拒絕賠償之依據，所辯應不足採信。
（五）次按損害賠償，除法律另有規定或契約另有訂定外，應以
      填補債權人所受損害及所失利益為限；當事人已證明受有
      損害而不能證明其數額或證明顯有重大困難者，法院應審
      酌一切情況，依所得心證定其數額，民法第216條第1項、
      民事訴訟法第222條第2項分別定有明文。再按給付無確定
      期限者，債務人於債權人得請求給付時，經其催告而未為
      給付，自受催告時起，負遲延責任；遲延之債務，以支付
      金錢為標的者，債權人得請求依法定利率計算之遲延利息
      ，民法第229條第2項前段、第233條第1項前段分別定有明
      文。是原告自得依前揭侵權行為損害賠償請求權及上開民
      法第229條第2項前段、第233條第1項前段之規定，訴請被
      告賠償原告所受損害、所失利益及法定遲延利息。茲就原
      告請求被告賠償之項目，是否有理由，分述如下：
  １、原告戊○○部分：
   (1)所受損失：
    原告戊○○被燒燬之大棵水蜜桃樹共有17株，原告雖主張
      每株市價約25,000元，合計損失為425,000元云云，惟未
      舉證以實其說。本院就兩造於95年10月16日會同至現場清
      點所取樣之水蜜桃樹幹三棵，經送請行政院農業委員會林
      業試驗所鑑定樹齡，認定有8±2個生長輪，有取樣照片、
      行政院農業委員會林業試驗所98年3月19日農林試利字第
      0980001676號函附卷可稽（見卷第139至143頁、第156 至
      160頁），是前揭被燒燬之水密桃樹樹齡約有6至10年，應
      堪認定。本院參酌卷附新竹縣90年度辦理徵收土地農林作
      物補償費查估基準，以7-10年生大株水蜜桃樹每株補償
      1,650元計算，則合計原告戊○○此部分之損失應以28,
      050元計算為合理（17×1,650＝28,050）。
    被燒燬之水蜜桃：按水蜜桃之產期為每年6月至8月，本件
      火災發生於93年6月29日，原告尚不及採收水蜜桃即被燒
      燬。依原告所提出之行政院農業委員會所製編之台灣地區
      果品生產概況及主要水果農場價格（見卷第190、191頁）
      ，新竹縣地區每一株水蜜桃樹之平均產量為17公斤，每一
      公斤水蜜桃之價格93年度為79.08元，故原告戊○○水蜜
      桃被燒燬之損失金額為22,854元（計算式：17株×17 公
      斤×79.08元＝22,854元）。
    以上小計為50,904元。
   (2)所失利益：
      原告主張水蜜桃樹為6年生作物，幼苗栽種後，須6年以上
      始能收成，故本件原告重新種植水蜜桃樹後須6年後始能
      收成，原告所有水蜜桃樹被燒燬，至少受有6年無法收成
      水蜜桃之損失，尚屬合理。原告又主張新竹縣地區每一株
      水蜜桃樹之產量為17公斤，有上開行政院農業委員會所製
      編之台灣地區果品生產概況在卷可參，而每年之水蜜桃價
      格不一，故認應依行政院農業委員會所編製之上開主要水
      果農場價格計算94年度起至99年度止之水蜜桃產值損失。
      惟查前開行政院農業委員會所編製之主要水果農場價格並
      未列計施肥、除草、人工採收等營業成本，本院認國稅局
      所制定之同業利潤標準表，乃針對各行業實際營業情形、
      參考各行業申報之平均毛利率、費用率、淨利率等因素考
      量後擬定之標準，應已涵蓋同業客觀事實，社會經濟情況
      在內，足為本件審核原告所受產值損失之參考依據。而依
      據本院所查得之97年度營利事業各類所得額暨同業利潤標
      準表，果樹裁培業者之淨利率為百分之11（見卷第241頁
      ），則以此計算原告94年起至99年止之所失利益如下：
    94年度：
      每公斤價格82.65元，該年度之所失利益額為2,627元（計
      算式：17株×17公斤×82.65元×0.11＝2,627元，元以下
      四捨五入，以下同）。
    95年度：
      每公斤價格57.67元，該年度之所失利益額為1,833元（計
      算式：17株×17公斤×57.67元×0.11＝1,833元）。
    96年度：
      每公斤價格70元，該年度之所失利益額為2,225元（計算
      式：17株×17公斤×70元×0.11＝2,225元）。
    97年度：
      每公斤價格60.84元，該年度之所失利益額為1,934元（計
      算式：17株×17公斤×60.84元×0.11＝1,934元）。
    98年度：
      尚無統計價格，以93年度至97年度之平均價格每公斤為
      70.04元為計算依據，該年度之所失利益額為2,227元（計
      算式：17株×17公斤×70.04元×0.11＝2,227元）。
    99年度：
      尚無統計價格，以93年度至97年度之平均價格每公斤為
      70.04元為計算依據，該年度之所失利益額為2,227元（計
      算式：17株×17公斤×70.04元×0.11＝2,227元）。
    小計13,073元。
   (3)從而，原告戊○○得請求被告賠償之金額為63,977元（
      50,904＋13,073＝63,977），其逾此部分之損失請求，要
      屬無據。
  ２、原告己○○部分：
   (1)所受損失：
    原告己○○被燒燬之大棵水蜜桃樹共有36株，原告雖主張
      每株市價約25,000元，合計損失為425,000元云云，惟未
      舉證以實其說。本院依前開鑑定結果認定被燒燬之水密桃
      樹樹齡約有6至10年，並參酌卷附新竹縣90年度辦理徵收
      土地農林作物補償費查估基準，以7-10年生大株水蜜桃樹
      每株補償1,650元計算，則合計原告己○○此部分之損失
      為59,400元（36×1,650＝59,400）。
    被燒燬之水蜜桃：按水蜜桃之產期為每年6月至8月，本件
      火災發生於93年6月29日，原告尚不及採收水蜜桃即被燒
      燬。依原告所提出之行政院農業委員會所製編之台灣地區
      果品生產概況及主要水果農場價格（見卷第190、191頁）
      ，新竹縣地區每一株水蜜桃樹之平均產量為17公斤，每一
      公斤水蜜桃之價格93年度為79.08元，故原告己○○水蜜
      桃被燒燬之損失金額為48,397元（計算式：36株×17公斤
      ×79.08元＝48,397元）。
    以上小計為107,797元。
   (2)所失利益：
      同前列標準計算原告己○○94年起至99年止之所失利益如
      下：
    94年度：
      每公斤價格82.65元，該年度之所失利益額為5,564元（計
      算式：36株×17公斤×82.65元×0.11＝5,564元，元以下
      四捨五入，以下同）。
    95年度：
      每公斤價格57.67元，該年度之所失利益額為3,882元（計
      算式：36株×17公斤×57.67元×0.11＝3,882元）。
    96年度：
      每公斤價格70元，該年度之所失利益額為4,712元（計算
      式：36株×17公斤×70元×0.11＝4,712元）。
    97年度：
      每公斤價格60.84元，該年度之所失利益額為4,096元（計
      算式：36株×17公斤×60.84元×0.11＝4,096元）。
    98年度：
      尚無統計價格，以93年度至97年度之平均價格每公斤為
      70.04元為計算依據，該年度之所失利益額為4,715元（計
      算式：36株×17公斤×70.04元×0.11＝4,715元）。
    99年度：
      尚無統計價格，以93年度至97年度之平均價格每公斤為
      70.04元為計算依據，該年度之所失利益額為4,715元（計
      算式：36株×17公斤×70.04元×0.11＝4,715元）。
    小計27,684元。
   (3)從而，原告己○○得請求被告賠償之金額為135,481元（
      107,797＋27,684＝135,481），其逾此部分之營業損失請
      求，要屬無據。
  ３、原告庚○○部分：
   (1)所受損失：
    原告庚○○被燒燬之大棵水蜜桃樹共有12株，原告雖主張
      每株市價約25,000元，合計損失為425,000元云云，惟未
      舉證以實其說。本院依前開鑑定結果認定被燒燬之水密桃
      樹樹齡約有6至10年，並參酌卷附新竹縣90年度辦理徵收
      土地農林作物補償費查估基準，以7-10年生大株水蜜桃樹
      每株補償1,650元計算，則合計原告庚○○此部分之損失
      為19,800元（12×1,650＝19,800）。
    被燒燬之水蜜桃：按水蜜桃之產期為每年6月至8月，本件
      火災發生於93年6月29日，原告尚不及採收水蜜桃即被燒
      燬。依原告所提出之行政院農業委員會所製編之台灣地區
      果品生產概況及主要水果農場價格（見卷第190、191頁）
      ，新竹縣地區每一株水蜜桃樹之平均產量為17公斤，每一
      公斤水蜜桃之價格93年度為79.08元，故原告庚○○水蜜
      桃被燒燬之損失金額為16,132元（計算式：12株×17公斤
      ×79.08元＝16,132元）。
    以上小計為35,932元。
   (2)所失利益：
      同前列標準計算原告庚○○94年起至99年止之所失利益如
      下：
    94年度：
      每公斤價格82.65元，該年度之所失利益額為1,855元（計
      算式：12株×17公斤×82.65元×0.11＝1,855元，元以下
      四捨五入，以下同）。
    95年度：
      每公斤價格57.67元，該年度之所失利益額為1,294元（計
      算式：12株×17公斤×57.67元×0.11＝1,294元）。
    96年度：
      每公斤價格70元，該年度之所失利益額為1,571元（計算
      式：12株×17公斤×70元×0.11＝1,571元）。
    97年度：
      每公斤價格60.84元，該年度之所失利益額為1,365元（計
      算式：12株×17公斤×60.84元×0.11＝1,365元）。
    98年度：
      尚無統計價格，以93年度至97年度之平均價格每公斤為
      70.04元為計算依據，該年度之所失利益額為1,572元（計
      算式：12株×17公斤×70.04元×0.11＝1,572元）。
    99年度：
      尚無統計價格，以93年度至97年度之平均價格每公斤為
      70.04元為計算依據，該年度之所失利益額為1,572元（計
      算式：12株×17公斤×70.04元×0.11＝1,572元）。
    小計9,229元。
   (3)從而，原告庚○○得請求被告賠償之金額為45,161元（
      35,932＋9,229＝45,161），其逾此部分之營業損失請求
      ，要屬無據。
（六）綜上所述，本件原告依侵權行為之法律關係，請求被告給
      付原告戊○○63,977元，給付原告己○○135,481元，給
      付原告庚○○45,161元，及均自95年3月15日起訴狀繕本
      送達被告翌日起至清償日止，按年息百分之5計算之利息
      ，為有理由，應予准許，逾此部分之請求為無理由，應予
      駁回。
（七）本件原告勝訴部分，因係屬所命被告給付之金額未逾50萬
      元之判決，故應依民事訴訟法第389第1項第5款之規定，
      依職權宣告假執行，又被告就原告上開勝訴部分，聲請供
      擔保宣告免為假執行，經核並無不合，爰酌定相當擔保金
      額准許之。
四、本件事證已臻明確，兩造其餘主張及舉證，經審酌與判決結
    果尚不生影響，均不另論述，併予敘明。
五、據上論結，本件原告之訴為一部有理由，一部無理由，依民
    事訴訟法第79條、第389條第1項第5款、第392條，判決如主
    文。
中    華    民    國    98    年    9     月    22    日
                  民事第二庭    法  官  楊明箴
以上正本係照原本作成。
如對本判決上訴，須於判決送達後20日內向本院提出上訴狀。
中    華    民    國    98    年    9     月    22    日
                                書記官  龔紀亞


司法院資訊處製作；財團法人民間司法改革基金會備份。
